臺灣臺北地方法院民事判決　　　　　　　　　　　　九十三年度訴字第一五六二號
　　原　　　告　丙○○　　台北市○○○路四號十三樓之二十九
　　特別代理人　甲○○
　　被　　　告　乙○○　　台北市○○路五八七巷一０五號四樓
當事人間侵權行為損害賠償事件，本院於民國九十三年四月二十二日言詞辯論終結，
判決如下：
    主  文
被告應給付原告新台幣拾陸萬元。
原告其餘之訴駁回。
訴訟費用由被告負擔五分之三；餘由原告負擔。
    事  實
甲、原告方面：
一、聲明：被告應給付原告新台幣（下同）六十萬元。
二、陳述：
（一）被告飲酒駕車撞傷原告，致原告腦部受創而有精神痴呆現象，被告所涉刑事部
      分，並經本院九十一年度交簡上字第二九七號刑事判決確定，原告爰依民法第
      一百八十四條、第一百九十七條，請求被告賠償精神上之慰撫金六十萬元。
三、證據：提出：民事判決書為證。
乙、被告方面：
壹、被告：
一、聲明：原告之訴駁回。
二、陳述：
（一）原告為民國十九年生，於車禍前於榮民總醫院精神科已有就醫紀錄，其精神痴
      呆現象，應係年齡老化所致，與本件車禍無關。
（二）被告僅高職畢業，工作尚不穩定，收入並非優渥，家中尚有債務，且領有身心
      障礙手冊，資力甚為薄弱，實難負擔原告請求六十萬元之慰撫金。
（三）原告就本件車禍之發生，與有過失。
三、證據：提出身心障礙手冊、調解不成立證明書為證。
    理  由
甲、程序方面：按能獨立以法律行為負義務者，有訴訟能力，無訴訟能力人有為訴訟
    之必要，而無法定代理人，其親屬或利害關係人，得聲請受訴法院之審判長，選
    任特別代理人，民事訴訟法第四十五條、第五十一條第二項定有明文。查原告因
    本件車禍，造成兩側慢性硬腦膜下血腫引發癡呆傷勢，業經本院九十一年度交簡
    上字第二九七號刑事確定判決認定屬實，並有台北市立中興醫院北市興歷字第○
    九二六○二八八四○○、○九二六○三七六○○號函附於該卷可稽。原告之妻甲
    ○○主張原告已無訴訟能力，並聲請本院選任特別代理人，自屬有據。本院斟酌
    甲○○為原告之妻，就本件車禍之相關情況，知之甚詳，爰選任甲○○為本件原
    告之特別代理人，此合先敘明。
乙、實體方面：
一、原告起訴主張：被告飲酒駕車撞傷原告，致原告腦部受創而有精神痴呆現象，原
    告爰依民法第一百八十四條、第一百九十七條，求為命被告賠償精神上損害六十
    萬元之判決。
    被告則以：原告之精神痴呆現象，與本件車禍無關，原告就本件車禍之發生，與
    有過失等語，資為抗辯。
二、原告主張被告於九十一年七月五日凌晨飲用酒類，明知其已因服用酒類達不能安
    全駕駛動力交通工具之程度，竟仍於同日凌晨四時五十分許，駕駛車前述自用小
    客車，沿臺北市○○○路由北向南方向行駛，行經該路段與忠孝西路二段交岔路
    口，由北向南方向直行通過路口，擬通過路口南側東西向行人穿越道、進入西寧
    南路之際，原應注意汽車行近行人穿越道前，應減速慢行，遇有行人穿越時，無
    論有無交通警察指揮或號誌指示，均應暫停讓行人先行通過，而當時天氣晴、夜
    間有照明、視距良好、市區○○道路乾燥、無缺陷及障礙、行車管制號誌運作正
    常，依其智識、能力又無不能注意之情事，詎被告因酒後注意力、反應力降低，
    疏未注意路口南側東西向行人穿越道上有無行人通過，貿然快速前行，適有原告
    沿台北市○○○○路、忠孝西路二段交岔路口南側東西向行人穿越道由西向東方
    向穿越西寧南路，被告見狀雖緊急煞車並向左閃避，仍閃煞不及，所駕車輛右前
    葉子板遂撞及原告，原告因而倒地，受有右顴骨骨折、右手第二掌骨骨折、左側
    橈骨末端骨折、左側踝關節骨折併脫臼、頭部外傷、右額頭直徑四公分皮下血腫
    、腦部兩側額葉挫傷出血、兩側慢性硬腦膜下血腫引發癡呆之傷勢，業據原告提
    出與其所述相符之榮民總醫院診斷證明書影本附於本院九十二年度訴字第四五八
    一號民事確定判決為證，被告對此亦不爭執，而被告前開行為，亦經本院以九十
    一年度交簡上字第二九七號刑事判決有罪確定，有該刑事判決書影本足憑，自堪
    信為真實。被告辯稱：原告之精神痴呆現象，與本件車禍無關云云，並不可取。
三、按汽車行近行人穿越道前，應減速慢行，遇有行人穿越時，無論有無交通警察指
    揮或號誌指示，均應暫停讓行人先行通過；行人穿越道有燈光號誌者，應依號誌
    之指示前進；在未設行人專用號誌之處，行人面對行車管制號誌圓形紅燈時，不
    管有無箭頭綠燈皆禁止通行，道路交通安全規則第一百零三條、第一百三十四條
    第三款，道路交通標誌標線號誌設置規則第二百零六條第五款第三目定有明文，
    本件被告於前述時、地駕駛自用小客車，沿臺北市○○○路由北向南方向行駛，
    行經該路段與忠孝西路二段交岔路口，由北向南方向直行通過路口，擬通過路口
    南側東西向行人穿越道、進入西寧南路之際，當時天氣晴、夜間有照明、視距良
    好、市區○○道路乾燥、無缺陷及障礙、行車管制號誌運作正常，依其智識、能
    力又無不能注意之情事，前皆提及，詎被告因酒後注意力、反應力降低，疏未注
    意路口南側東西向行人穿越道上有無行人通過，貿然快速前行，適原告沿西寧南
    北路、忠孝西路二段交岔路口南側東西向行人穿越道由西向東方向穿越西寧南路
    ，被告見狀雖緊急煞車並向左閃避，仍閃煞不及，所駕車輛右前葉子板遂撞及原
    告並致其受有前述傷勢，被告確有過失，且其過失與丙○○之傷害間，有相當因
    果關係，至屬明確。
四、按因故意或過失不法侵害他人之權利者，負損害賠償責任，又不法侵害他人之身
    體，被害人雖非財產上之損害，亦得請求賠償相當之金額，民法第一百八十四條
    、第一百九十七條定有明文。查原告因被告不法侵權行為，致原告受有右顴骨骨
    折、右手第二掌骨骨折、左側橈骨末端骨折、左側踝關節骨折併脫臼、頭部外傷
    、右額頭直徑四公分皮下血腫、腦部兩側額葉挫傷出血、兩側慢性硬腦膜下血腫
    引發癡呆之傷害，已如前述，應認原告因本件車禍，其精神及肉體均承受極大痛
    苦，本院斟酌實際情況，及兩造之身分、地位，原告請求陸拾萬元，應屬公允。
    惟按損害之發生或擴大，被害人與有過失者，法院得減輕賠償金額或免除之，民
    法第二百十七條第一項定有明文。本件被告固有酒後駕車、有行近行人穿越道未
    減速慢行、讓行人優先通行之過失。惟原告明知臺北市○○○路東西向行車管制
    號誌已轉變為圓形紅燈，且其係甫開始沿行人穿越道穿越西寧南路，仍未遵守號
    誌指示、停止通行，反由西向東方向奔跑穿越西寧南路等情，為兩造所不爭執，
    並有道路交通事故調查報告表附於台灣台地方法院檢察署九十一年度偵字第一三
    二一六號偵查卷宗足憑（見該卷宗第十頁），堪信為真，則原告違規穿越馬路行
    為，足以增加被告發生車禍之機會，應認原告就本件車禍之發生亦與有過失。查
    被告係酒後駕車、行近行人穿越道未減速慢行、讓行人優先通行，而原告係違規
    穿越馬路等情，認原告對於車禍之發生，應負百分之四十責任，則扣除原告應負
    擔之百分之四十責任，原告僅得請求被告賠償精神上損害三十六萬元（即六十萬
    元乘以百分之六十）。
五、綜上所陳，原告請求被告應給付三十六萬元，為有理由，應予准許，逾此部分之
    請求，為無理由，應予駁回。
六、結論：本件原告之訴，為一部有理由，一部無理由，並依民事訴訟法第七十九條
    ，判決如主文。
中　　　華　　　民　　　國　　九十三　　年　　　五　　　月　　十七　  　日
                                             民事第三庭  法  官 李慈惠
右為正本，係照原本作成。
如對本判決上訴，須於判決送達後廿日內向本院提出上訴狀
中　　　華　　　民　　　國　　九十三　　年　　　五　　　月　　 十八 　　日
                                                         書記官 林秀娥
